【裁判字號】    90,交聲,121
【裁判日期】    900725
【裁判案由】    違反道路交通管理處罰條例聲明異議
【裁判全文】
臺灣臺北地方法院交通事件裁定              九十年度交聲字第一二一號
    異議人即
    受處分人  甲○○
右列受處分人因違反道路交通管理處罰條例案件，對於臺北市交通事件裁決所中華民
國八十九年十二月二十九日所為之處分（原處分案號：北市裁三字第駕裁二二－ＫＡ
Ａ一五三七四三號），聲明異議，本院裁定如左：
        主      文
異議駁回。
        理      由
一、按汽車駕駛人，行經有燈光號誌管制之交岔路口闖紅燈者，處銀元六百元以上一
    千二百元以下罰鍰（即新臺幣【下同】一千八百元以上三千六百元以下），行為
    時道路交通管理處罰條例第五十三條定有明文，且汽車駕駛人駕駛汽車違反道路
    交通管理處罰條例第五十三條規定者，除應依該條所規定之罰鍰處罰外，並予記
    違規點數三點，同條例第六十三條第一項第三款亦有規定。末交通違規事件裁罰
    案件，性質上屬於交通行政主管機關本於職權就公法上具體事件所為之決定而對
    外直接發生法律效果之單方行政行為，參酌行政法院五十六年度判字第八一號判
    例意旨「本件原告行為時尚在舊所得稅法施行期間，實體上固應適用舊法，但被
    告官署稽徵程序係開始於現行所得稅法令公佈施行以後，程序上即應適用新法」
    ，本件道路交通管理處罰條例雖於民國九十年一月十七日公佈修正，於同年六月
    一日適用，然無比較新舊法之問題。
二、本件受處分人即異議人甲○○於八十九年九月二十九日上午七時五分許，駕駛車
    號ＢＦ－八０八六號自用小客車，行經雲林縣林內鄉○○○○○路設有燈光號誌
    管制之交岔路口，明知其行進方向之燈光號誌係禁止通行之紅燈號誌，竟闖紅燈
    右轉往中油加油站方向行駛，為雲林縣警察局交通警察隊警員乙○○及交通助理
    員李坤和當場攔停，並以受處分人有違反行為時道路交通管理處罰條例第五十三
    條規定之行為掣單舉發。嗣受處分人於舉發通知單上所載應到案日期前向舉發機
    關陳情，並於八十九年十一月二十一日向原處分機關提出申訴，經原處分機關函
    請原舉發單位調查結果，仍認受處分人有上開闖紅燈之違規行為，原處分機關乃
    於八十九年十二月二十九日以北市裁三字第駕裁二二－ＫＡＡ一五三七四三號裁
    決書依行為時道路交通管理處罰條例第五十三條及第六十三條第一項第三款規定
    從輕裁處罰鍰新臺幣一千八百元並記違規點數三點（原處分機關於其裁決書內簡
    要理由欄漏未引用同條例第六十三條第一項第三款規定，且違規地點漏繕雲林縣
    林內鄉○○○○○路口，應於此補充更正，又違反道路交通管理事件通知單上違
    規地點誤繕為實際違規地點之對面即縣內金鼎加油站，應更正為雲林縣林內鄉○
    ○○○○路口）。
三、訊據受處分人矢口否認其有右開闖紅燈之違規行為，辯稱：違規地點非金鼎加油
    站，且攔伊下來的不是警員，伊沒有闖紅燈云云，然查：證人舉發警員乙○○到
    庭證稱：當天我們是二個人執行勤務，另外一位是我們交通隊約僱的磅工，類似
    我們高速公路的交通助理員，他們一樣是穿著警察制服，但是沒有階級之分，制
    服上面也有繡壹個磅工的警徽，那個人叫李坤和，當天的情形是我們二人服勤，
    一人負責攔截違規車輛，我則是負責告發，因為磅工不能告發違規，當時受處分
    人不是第一個被我們攔下的，他的前面還有好多個已經被我們攔下告發紅燈違規
    右轉，因為交通號誌本身的架設是由我們交通隊架設的，所以林內中正路編號一
    的紅綠燈是四個燈的號誌（燈光號誌之編號以當庭所繪現場圖為準），在我們這
    邊看過去巡邏車右邊編號二的號誌燈，如果紅燈，對面一號的號誌也一定是紅燈
    ，三號與四號則是連鎖的與一、二號號誌燈是相反的燈號，他們是屬於連鎖的號
    誌，所以我們通常都看編號二的號誌，如果二號是綠燈、三號號誌一定是紅燈，
    不能轉過來，受處分人從林內外環道闖三號紅燈右轉過來，且二號燈對面是加油
    站，我們的巡邏車與加油站間根本沒有障礙物只有雙黃線，看得非常清楚，那個
    執勤地方是我們的重點之一，當我看到二號燈完全變成綠燈約三至五秒後確定三
    號燈是紅燈時才開始攔停等語，並庭呈有燈光號誌編號之現場圖及照片四張在卷
    為憑，因證人乙○○係本件原處分機關所認定受處分人有右開違規行為之原證人
    ，其到庭在本院法官面前具結以言詞供述本件訴訟上之待證事實（即受處分人有
    右開違規事實），且其與受處分人毫無怨懟，自無自陷於偽證罪之追訴而構詞誣
    賴受處分人之理，是本院由其供述已得有受處分人確有右開違規行為之心證，且
    於本件卷存證據資料內並無任何積極證據足以證明證人乙○○上開供述係屬虛偽
    ，亦無有足以令人顯信其供述為不可採之品性證據或前科證據存在，本院自不得
    僅以證人為本件開單告發受處分人之警員而全盤抹煞其在訴訟上所具有之原證人
    資格，而受處分人對上開證人之供述並無法舉出或請本院調查任何對其有利之證
    據資料，以使本院對證人所供述受處分人違規之事實產生任何合理之懷疑，且交
    通警察掣單舉發違反道路交通管理處罰條例所列之違規事實，本質上為行政處分
    ，係公務員基於職務上之權力，依法就特定之具體事件所為之具公法上效果之單
    方面行政行為，基於公務員為公法上行為具有公信力之原則，該行政行為當可被
    推定為真正，其據以依法處分之事實認定亦為正確無誤。從而，受處分人空言否
    認其未闖紅燈云云，無非係卸責之詞，不足採信。末按道路交通管理之稽查，違
    規紀錄，由交通勤務警察，或依法令執行交通稽查任務人員執行之，前項稽查，
    得由交通助理人員協助執行，道路交通管理處罰條例第七條第一項、第二項定有
    明文，而受處分人違規當時遭雲林縣警察局交通警察隊約僱磅工李坤和當場攔停
    ，因該約僱磅工為雲林縣警察局約僱人員，並依該局規劃勤務配合制服警察執行
    有關交通稽查任務，其穿著該局製發制服（非警察制服）執行交通勤務，自屬合
    法，此有雲林縣警察局九十年七月十七日雲警交字第三０三四六號函附卷可考，
    故受處分人違規當時遭交通助理人李坤和員攔停，並由警員乙○○依法舉發，於
    法有據。綜上所述，受處分人所辯，均無足採，本件受處分人闖紅燈之違規事證
    明確，原處分機關依行為時道路交通管理處罰條例第五十三條及第六十三條第一
    項第三款規定從輕裁處罰鍰新臺幣一千八百元，並予記違規點數三點（受處分人
    曾於應到案日期前陳情，故從輕裁罰），核無違誤，本件受處分人之異議為無理
    由，自應將其異議駁回。
四、據上論斷，應依道路交通案件處理辦法第十九條，裁定如主文。
中      華      民      國    九十      年      七      月    二十五    日
                          臺灣臺北地方法院交通法庭
                              法  官  李  麗  玲
右正本證明與原本無異。
如不服本裁定，應於裁定送達後五日內向本院提出抗告狀。
                              書記官  江  虹  儀
中      華      民      國    九十      年     七      月    二十六    日


司法院資訊處製作；財團法人民間司法改革基金會備份。
